【裁判字號】    97,訴,1224
【裁判日期】    971209
【裁判案由】    毒品危害防制條例
【裁判全文】
臺灣高雄地方法院刑事判決              97年度訴字第1224號
公  訴  人  臺灣高雄地方法院檢察署檢察官
被      告  乙○○
                    （現另案於臺灣高雄監獄執行中）
選任辯護人  鄭國安律師
            吳麗珠律師
            蘇佰陞律師
上列被告因違反毒品危害防制條例案件，經檢察官提起公訴（97
年度偵字第2942號），本院判決如下：
    主  文
乙○○犯如附表一所示之捌罪，各量處如附表一所示之刑。應執
行有期徒刑貳拾伍年，扣案之海洛因4 包（均含包裝袋；毛重共
拾參點參捌公克、淨重拾壹點陸參公克），均沒收銷燬之，扣案
之空夾鏈袋貳大包、塑膠鏟管壹支均沒收，未扣案之販賣毒品所
得共新臺幣貳萬肆仟元沒收之，如全部或一部不能沒收時，以其
財產抵償之。
其餘被訴部分，無罪。
    事  實
一、乙○○前於因施用毒品案件，經本院以民國94年度訴字第17
    57號判決應執行有期徒刑1 年6 月，入監服刑後，於95年11
    月16日縮短刑期假釋出監並付保護管束，嗣於96年8 月30日
    保護管束期滿，假釋未經撤銷，視為徒刑執行完畢。詎其猶
    不知悔改，明知海洛因係毒品危害防制條例所列管之第一級
    毒品，未經許可均不得持有、販賣，其竟仍基於販賣第一級
    毒品海洛因之犯意，以門號0000000000號行動電話與附表二
    所示之交易對象聯繫，於如附表二所示之交易時、地，以如
    附表二所示之交易價格及數量，將海洛因販賣予如附表二所
    示之交易對象，而有如附表二所示之金錢所得。嗣於97年1
    月16日13時30分許，為警持臺灣高雄地方法院核發之搜索票
    ，在高雄縣鳳山市○○路73之2 號7 樓乙○○住處扣得海洛
    因4 小包（毛重13公克）、空夾鏈袋2 大包、塑膠鏟管1 支
    。
二、案經內政部警政署高雄港務警察局移請臺灣高雄地方法院檢
    察署檢察官偵查起訴。
    理  由
甲、程序方面：
壹、按刑事訴訟法第159 條之1 第2 項規定：「被告以外之人於
    偵查中向檢察官所為之陳述，除顯有不可信之情況者外，得
    為證據」，然刑事訴訟法，為保障被告之反對詰問權，已採
    納英美之傳聞法則，而被告以外之人於偵查中向檢察官所為
    之陳述，其本質屬傳聞證據，依傳聞法則，原無證據能力，
    係因立法者以刑事訴訟法規定檢察官代表國家偵查犯罪、實
    施公訴，依法有訊問被告、證人、鑑定人之權，且實務運作
    時，偵查中檢察官向被告以外之人所取得之陳述，原則上均
    能遵守法律規定，不致違法取供，其可信性極高，為兼顧理
    論與實務為由，而例外設定其具備非顯不可信之要件時，得
    為證據（最高法院95年度臺上字第3220號判決參照）。查證
    人丁○○、丙○○及甲○○於偵查中向檢察官所為之證述，
    已依法於檢察官訊問前具結，可擔保其係據實陳述，此有上
    開證人之結文附卷可考（見偵卷第60頁、第17頁、第91頁）
    ，而被告、辯護人對於上開證人之證言，亦未曾釋明此等向
    檢察官所為之陳述，有非出於真意或有何違法取供之情形，
    本院復查無檢察官有以不正方法取證，或有任何其他顯有不
    可信之情事，揆諸上開說明，本案證人丁○○、丙○○及甲○○於偵查中之證述有證據能力。
貳、按被告以外之人於審判外之言詞或書面陳述，除法律有規定
    者外，不得作為證據；被告以外之人於檢察事務官、司法警
    察官或司法警察調查中所為之陳述，與審判中不符時，其先
    前之陳述具有較可信之特別情況，且為證明犯罪事實存否所
    必要者，得為證據，刑事訴訟法第159 條第1 項、第159 條
    之2 分別定有明文。是依上開條文規定，被告以外之人於檢
    察事務官、司法警察（官）調查時所為之陳述，屬傳聞證據
    ，依同法第159 條規定，本無證據能力，必須「具有較可信
    之特別狀況」及「必要性」二要件，始例外得適用上開第15
    9 條之2 規定，認有證據能力，採為證據。而所謂「具有較
    可信之特別情況」係屬於證據能力之要件，法院應就偵查或
    調查筆錄製作之原因、過程及其功能等加以觀察其信用性予
    以判斷；又此之「必要性」要件，必須該陳述之重要待證事
    實部分，與審判中之陳述有所不符，包括先前之陳述詳盡、
    於後簡略，甚至改稱忘記、不知道等，雖非完全相異，但實
    質內容已有不符者在內（最高法院96年度臺上字4304號、96
    年度臺上字第4365號、96年度臺上字第4414號判決意旨可資
    參照）。查本件證人丁○○、丙○○係被告乙○○是否有販
    賣毒品犯行之重要證人，且證人丁○○、丙○○於警詢時對
    於被告乙○○販賣毒品之情節陳述詳盡，復於本院審理時則
    翻異前詞，到庭否認向被告乙○○購買毒品之情，與警詢陳
    述不符。而證人丁○○、丙○○於本院審理時，雖均陳稱：
    其於警詢所述情節係在毒癮發作下所為云云（見本院卷第34
    頁、第35頁、第37頁），然其等均係先後接受警方詢問及檢
    察官訊問，而觀之偵訊筆錄內容，其等並無任何關於警詢陳
    述係出毒癮狀態中所為之表示（見偵卷第58頁、第59頁、第
    72頁、第73頁），且其等於偵訊之陳述核與於警詢之陳述情
    節大致相符，倘其等確有毒癮發作精神狀態不佳之情，其等
    於警詢與偵訊之陳述前後何以得大致相合，況證人丁○○於
    警詢時，承辦員警對其提示針對其所持用之門號0000000000
    號行動電話於96年12月5 日12時8 分41秒對話之監聽譯文後
    （見偵卷第49頁反面），證人丁○○尚能清楚陳述該譯文內
    容係指其與年籍姓名不詳綽號「老芋」之男子預謀竊盜之情
    事（見偵卷第49頁反面、第50頁），顯見其警詢當時意識清
    楚：綜上，足認證人丁○○、丙○○於警詢時並無毒癮發作
    ，且精神狀況亦屬良好，可依其自由意識而陳述甚明。又證
    人丁○○、丙○○於警詢時所為有關被告販賣毒品事實之陳
    述，相較其於本院審判時，距案發當時較近，且並非在被告
    乙○○之面前指述被告乙○○是否販賣毒品，依此外部情況
    ，顯較未有受不當外力干擾、內在之壓力及事後串謀之可能
    性，堪認證人丁○○、丙○○於警詢中之陳述具有特別可信
    之情況；此外，證人丁○○、丙○○之上開警詢中陳述，乃
    證明被告犯罪事實之存否所不可欠缺，是依刑事訴訟法第15
    9 條之2 規定，其等於警詢中之陳述，應認具有證據能力。
參、次按被告以外之人於審判外之言詞或書面陳述，除法律有規
    定者外，不得作為證據；又被告以外之人於審判中有滯留國
    外或所在不明而無法傳喚或傳喚不到者，其於檢察事務官、
    司法警察官或司法警察調查中所為之陳述，經證明具有可信
    之特別情況，且為證明犯罪事實之存否所必要者，得為證據
    ，刑事訴訟法第159 條第1 項、第159 條之3 第3 款分別定
    有明文。是查證人甲○○之警詢陳述，係被告以外之人於審
    判外之言詞陳述，雖原則上不具有證據能力；惟其經本院依
    法傳喚及囑警按址拘提，均未能傳、拘到庭，有本院送達證
    書、拘票、報告書各1 份附卷可證（見本院卷第27頁、第55
    頁、第56頁、第77頁至80頁），足見證人甲○○確有所在不
    明而傳喚不到之情形。參以證人甲○○於警詢之陳述，係就
    其之前親身經歷所為，且在員警告知相關訴訟上權利後所述
    ，並無違背其意願為陳述之可能，又全程錄音，復以，查無
    證人甲○○於製作警詢筆錄時，有受到警員以不法方法，致
    其為違反其意願之陳述之情，堪認其無不能自由陳述或遭違
    法取供之情事，而具有信用性，即具有可信之特別情況，並
    為證明被告犯罪事實存否所必要，係符合上揭規定，具有證
    據能力，得作為本案證據。
肆、另按被告以外之人於審判外之陳述，雖不符前4 條之規定，
    而經當事人於審判程序同意作為證據，法院審酌該言詞陳述
    或書面陳述作成時之情況，認為適當者，亦得為證據；又當
    事人、代理人或辯護人於法院調查證據時，知有第159 條第
    1 項不得為證據之情形，而未於言詞辯論終結前聲明異議者
    ，視為有前項之同意，刑事訴訟法第159 條之5 定有明文。
    本件卷附之法務部調查局97年2 月24日調科壹字第09723010
    170 號濫用藥物實驗室鑑定書及對於門號0000000000、0000
    000000之監聽譯文（見偵卷第53頁、第67頁、第68頁、第83
    頁、第84頁），性質上雖為被告以外之陳述，然被告、辯護
    人於本院審理時，均未表示爭執其證據能力，而於本案言詞
    辯論終結前亦未曾就此聲明異議，本院審酌上開證據作成時
    之狀況認為適當，依刑事訴訟法第159 條之5 第2 項之規定
    ，認為係傳聞法則之例外，均具有證據能力。
乙、實體部分：
壹、有罪部分：
一、上開犯罪事實，業據被告乙○○坦承不諱（見本院97年度審
    訴字第2535號卷第32頁反面），又查，扣案之白色粉末4 包
    （檢驗前毛重共13.38 公克、淨重共11.63 公克），經送法
    務部調查局檢驗鑑定結果，確含海洛因成分，純度為66.10
    ﹪、純質淨重共7.69公克），此有法務部調查局97年2 月24
    日調科壹字第09723010170 號濫用藥物實驗室鑑定書1 紙在
    卷可按（見偵卷第38頁），且查：
（一）證人丁○○於警詢、偵訊證陳：其第1 次係於96年9 月份
      某時，在高雄縣88號快速道路下高鳳路與過埤路的萊爾富
      超商前，向被告乙○○購買新臺幣（下同）3,000 元的海
      洛因、最後1 次在96年12月底某時，在高雄縣女子監獄附
      近，以5,000 元向被告乙○○購買1/4 臺錢（1 臺錢為3.
      75公克；下同）海洛因等語（見偵卷第48頁反面、第49頁
      、第58頁、第59頁），另查，證人丁○○於警詢時，經承
      辦員警向其提示就其所持用之門號0000000000號行動電話
      與被告乙○○所持用門號0000000000號行動電話之下揭監
      聽譯文（見偵卷第53頁）後：
      「一、通話時間：96年12月5 日上午11時24分14秒（A 為
            被告乙○○；B 為證人丁○○）
            B：喂!
            A：喂! 毛哥。
            B：恩。
            A：有空嗎?
            B：現在嗎?我在灣仔內
            A：開過去。
            B：那你如果要來來大寮這。
            A：多久啊?
            B：我現在要回去了。
            A：那有沒有阿?
            B：什麼啊。
            A：「1分」。
            B：啊。
            A：「1分」啊。
        ------------------------------------------------
        二、通話時間96年12月5 日上午11時25分13秒（B 為被
            告乙○○；A為證人丁○○）
            A：喂!電話沒錢了。
            B：什麼「1分」啊?
            A：東西阿。
            B：「1分」怎麼會沒有呢!身上嗎?是沒有。
            A：要算多少?
            B：「1分」嗎?「1分」我都算3千。
            A：喔。
            B：不然沒辦法，本來買零的就是這樣，3千。
            A：不要不小心又加到糖粉。
            B：不會啦OK!我會擦的很乾淨。
            A：多久?
            B：大寮監獄那裡，你算我從灣仔內回去的時間。
            A：那我過去才15分鐘。
            B：時間算充裕點最慢半小時。
            A ：喔好。                                」
      證人丁○○亦證陳：上揭監聽譯文係其向被告乙○○購買
      海洛因的聯繫事宜，內容中「1 分」是指海洛因重量1/10
      臺錢，「3 千」則係指3,000 元，當時通話完後，有在高
      雄監獄附近完成交易等語（見偵卷第49頁反面）。
（二）次查，證人丙○○於警詢、偵訊時證述：其均係以門號00
      00000000號之行動電話撥打被告乙○○之行動電話與被告
      乙○○聯繫購買海洛因事宜，其曾於96年12月31日下午某
      時，在高雄市小港區某日用品商店前，向被告乙○○購買
      2,000 元的海洛因1 小包；又於97年1 月8 日下午某時，
      在高雄市○○路上之7-11超商前，向被告乙○○購買2,00
      0 元的海洛因；最後一次，是於97年1 月10日在高雄市○○路「望來昌」超市前，另向被告乙○○買4,000 元的海
      洛因1 小包等語（見偵卷第64頁至66頁、第72頁、第73頁
      ）；再者，證人丙○○於警詢時，經承辦員警向其提示被
      告乙○○所持用之門號0000000000號行動電話與其所持用
      門號0000000000號行動電話之下揭監聽譯文（見偵卷第67
      頁）後：
      「一、通話時間：96年12月31日下午6 時2 分53秒（A 為
            被告乙○○；B 為證人丙○○）
       A：喂!
       B：喂!忠哥，我到哪找你…。
       A：一樣那邊…。
       B：一樣那邊…我要2000啦。
       A：嗯…!那你多久會到…?
       B：我大概15分鐘內…。
       A：差不多…但是現在外面塞車…如果慢也不會太久…。
       B：好…。
       A：你還有要說什麼嗎…?
       B：沒有啦…我原本是想說要你裝成2包啦…。
       A：好啊…你如果要我幫你裝成2包就2包啊!
       B：裝成1包量會不會比較多…。
       A：裝成1包為什麼會比較多… ?
       B：沒有啦…我是跟你講教一下…。
       A：不是啦…那是2000的東西，絕對比2 包1000的要多。
       B：那你弄成1包就好…。
       A：不是啦…2000的量就是一定比較多別煩惱…。
       B：你弄成1包就好。
       A：1000是1000的量…買越多就會越便宜…這是一定的。
       B：好…
       -------------------------------------------------
        二、通話時間：96年12月31日下午6 時30分44秒（A 為
            被告乙○○；B 為證人丙○○）
       A：喂!
       B：忠哥，你人在哪邊…?
       A：我還沒到。
       B：那還要多久…。
       A：我馬上過去了…你到了嗎?
       B：到了啊…。
       A：喔…那你要馬上打給我啊…我在附近而已。
       B：我剛到而已…。
       A：我馬上過去了… 。
       B：我在「99」這邊…。
       A：好…我要到那邊加油…。
       -------------------------------------------------
        三、通話時間：96年12月31日下午6 時42分17秒至6 時
            42 分42 秒（A 為被告乙○○；B 為證人丙○○）
       B：喂!
       A：你在哪裡
       B：到了啊…。
       A：好啦…我到外面。
       B：我在『99』門口。
       A ：好…。                                      」
      證人丙○○亦證陳：上開監聽譯文內容係關於其與被告乙○○購買海洛因聯繫內容，其中「2,000 」「2 包」、「
      99」分別是指2,000 元、「2 包」是指將2,000 元海洛因
      分成2 包，「99」則是指高雄市小港區日用商品店，最後
      有完成海洛因交易等語（見偵卷第65頁）。又承辦員警另
      向其提示被告乙○○所持用之門號0000000000號行動電話
      與其所持用門號0000000000號行動電話之下揭監聽譯文（
      見偵卷第67頁、第68頁）後：
      「一、通話時間96年1 月8 日下午7 時1 分3 秒至7 時2
             分32秒（A 為被告乙○○；B 為證人丙○○）
       A：喂!
       B：忠哥，借2000…。
       A：好。
       B：那能不能過來「籬子內」這邊…我不方便。
       A：好…籬仔內哪邊?
       B：鞋店那邊好嗎?
       A：鞋店那邊過來有一家水果行。
       B：7-11好不好?
       A：好…你多久到那邊?
       B：我到那邊不用5分鐘。
       A：那我說給你聽…人家要到的時候會打給你…你不要
          把電話再關起來。
       B：不會…我會讓1個女孩子過去拿。
       A：沒關係…你電話拿給他…我也是叫別人過去的。
       B：好…麻煩你弄「舒適」一點。
       A：那東西一定是「辣的」。
       B：好。
       -------------------------------------------------
        二、通話時間：97年1 月8 日下午7 時8 分17秒至7 時
            9 分10秒（C為被告乙○○；B 為證人丙○○）
       A：喂!
       B：忠哥。
       A：你等一下…。
       C：喂…!
       B：忠哥。
       C：嗯!
       B：請教一下我跟你拿回來後還有多少『空間』?
       C：1比1。
       B：11啊。
       C：我東西沒有動過…都是「原的」。
       B：11喔。
       C：我自己吃也是這樣沒動。
       B ：了解了。                                    」
      證人丙○○於警詢時另證謂：上揭監聽譯文內容係其向被
      告乙○○聯繫交易購買海洛因之事宜，其中提及「借2,00
      0 元」是要向伊買2000元海洛因，「籬子內」是地名，「
      空間」則是指可否稀釋、「1 比1 」則是指1 份海洛因可
      稀釋1 份葡萄糖之意，最後在高雄市○○路上之7-11超商
      前完成交易等語（見偵卷第65頁）。又證人丙○○另經承
      辦員警提示下揭被告乙○○所持用之門號0000000000號行
      動電話與其所持用門號0000000000號行動電話之監聽譯文
      （見偵卷第68頁）後：
      「一、通話時間：97年1 月10日下午7 時48分20秒至7 時
            50 分3 秒（A為被告乙○○；B 為證人丙○○）
       A：喂!
       B：忠哥，我是惠仔…你那邊半半多少啊?
       A：6啦…。
       B：那我要拿4可以多一點給我嗎…
       A：拿4…可以啦。
       B：那就這樣…那到那天個地方等好嗎?
       A：哪裡?
       B：瑞隆路…「望來昌」超市○○○○○路吧。
       B：對公正路…那幫我處理漂亮一點…多久到?
       A：半個鐘頭…。
       -------------------------------------------------
        二、通話時間：97年1 月10日下午8 時32分3 秒至8 時
            32分18秒（A 為被告乙○○；B 為證人丙○○）A
            ：喂!
       B：忠哥…。
       A：你的電話都打不進去…到了。
       B：到了嗎…我馬上到。
       -------------------------------------------------
        三、通話時間：97年1 月10日下午9 時12分20秒（A 為
            被告乙○○；B 為證人丙○○）
       A：喂!
       B：忠哥，我請教一下。
       A：嗯!
       B：今天這個也是1比1嗎…還是比較多?
       A：比較多什麼?
       B：「空間」啦。
       A：大概都是1 比1 …你叫別人過來拿你要先跟我講啊。
       B：好啦。                                       」
      證人丙○○另證陳：上揭監聽譯文內容亦係其向被告乙○○聯繫交易購買海洛因之事宜，其中談到「半半」係指1/
      4 臺錢，「拿4 可以多一點」則是指買4,000 元海洛因是
      否可以多1 點給我之意，最後，有在高雄市○○路「望來
      昌」超市前交易4,000 元1 小包海洛因等語（見偵卷第66
      頁）。
（三）再者，關於被告乙○○分別於97年1 月1 日凌晨某時、97
      年1 月16日下午某時，各在高雄88快速道路下萊爾富商店
      、高雄澄清湖某後門，分別販賣3,000 元1 小包、2,000
      元之海洛因予甲○○之事實，業經證人甲○○於警詢、偵
      訊時證述明確（見偵卷第81頁、第82頁、第89頁），復證
      人甲○○，於警詢時，再經承辦員警提示下揭被告乙○○
      所持用之門號0000000000號行動電話與其所持用門號0000
      000000號行動電話之監聽譯文（見偵卷第83頁）後：
      「一、通話時間：96年12月31日晚上10時7 分4 秒至10時
            9 分55秒（A 為被告乙○○；B 為證人甲○○）
       A：喂!
       B：哥哥!你在阿弘那邊嗎?
       A：你要拿1000還我嗎?…你欠我很多千啦。
       B：我已經還你你忘記了…那天我拿1 個3000再1 個300
          0 的…那應該是要「回2000」那是不是5000了，然後
          我看到你在那邊我是不是多拿1000還你了，對不對是
          不是那1000。
       A：對啊…但是後來你又欠了1000。
       B：什麼時候…沒有吧?
       A：好啦…算了。
       B：真著…你記錯了。
       A：那不對…那1000是要算在文仔那邊的…那1000算是「
          寄菜」給他吃…。
       B：啊…你怎麼這麼說。
       A：真的啊。
       B：那我還你就好…講這樣。
       A：不用…如果你有過去就說這是「鰻仔」寄的…。
       B：你怎麼知道…誰說的?
       A：我怎麼不知道…誰說的重要嗎…重點說一說。
       B：現金要3000，然後弄一個1/4 的…我弄「半半」的「
          男生」給你…。
       A：不要…我現在只欠「7 仔」…「男生」…我不欠那個
          …我一樣拿給你1/4 啊…因為物價漲了…「半半」就
          要6000了，5000已經沒辦法…如果覺得很貴找別人拿
          ，1/4 算你3000，如果要你就過來拿B ：好啦……。
       -------------------------------------------------
        二、通話時間：96年12月31日晚上23時59分36秒至11時
            59分36秒（A 為被告乙○○；B 為證人甲○○）
       A：喂!
       B：你在那邊嗎?
       A：有啦。
       B：那我過去…10分鐘。
       A：剛剛講的那樣嗎?
       B：嗯!
       ------------------------------------------------
        三、通話時間：97年1 月1 日凌晨0 時31分41秒至0時
            32分23秒（B  為被告乙○○；A為證人甲○○）
       B：喂!
       A：喂!
       B：你5 分鐘後再下來…因為我在繞路…我這邊有『S』
          的。
       A：喔…                                         」
      證人甲○○另證陳：上揭監聽譯文係其以門號0000000000
      0 號行動電話與被告乙○○聯繫購買海洛因的事宜的內容
      ，其中說到「半半」是指1/4 臺錢，「6,000 」、「5,00
      0 」、「3,000 」是指金額，最後我們有在高雄88快速道
      路下萊爾富商店前，完成交易3,000 元1 小包海洛因等語
      （見警卷第81頁）；另外，證人甲○○於警詢時，承辦員
      警向其提示被告乙○○所持用之門號0000000000號行動電
      話與其所持用門號00000000000 號行動電話之監聽譯文（
      見偵卷第83頁反面、第84頁）後：
      「一、通話時間：97年1 月16日中午12時34分51秒至12時
            36 分11秒（A 為被告乙○○；B 為證人甲○○）
       A：喂!
       B：哥仔你在那裡?
       A：馬上到了。
       B：你人在長庚…那看要約哪裡?
       A：你看要約哪裡?
       B：上次7-11那邊…還記得嗎?
       A：哪裡?
       B：光明路那邊。
       A：光明路?
       B：不然看要約哪邊?
       A：鳥松派出所對面麥當勞。
       B：好：我拿2000還你。
       A：好…。
       -------------------------------------------------
        二、通話時間：97年1 月16日中午12時44分44秒至12時
            45分2 秒（A 為被告乙○○；B 為證人甲○○）
       A：喂!
       B：你知道澄清湖後門嗎?
       A：知道。
       B：我到那邊等你。
       A：好…。
       -------------------------------------------------
        三、通話時間：97年1 月16日中午12時51分48秒至12時
            52分8 秒（A 為被告乙○○；B 為證人甲○○）
       B：你在哪裡啦
       A：你在哪裡，還我在哪裡!打電話都不接。
       B：我在這裡…門口這邊…你開什麼車。
       A：BMW。
       B：BMW沒看到?
       A：在你後面…你開銀色的。
       B：對銀色的………。
       -------------------------------------------------
        四、通話時間：97年1 月16日中午12時53分46秒至12時
            54 分45 秒（A 為被告乙○○；B 為證人甲○○）
       B：喂!
       A：我跟你說我打另外一支電話你以後就打那一支…。
       B：好。
       A：對了…我給你「文仔」1輛紅色的車被查了沒有。
       B：我不知道那一輛車我沒看到。
       A：你跟他問問看。
       B：你在哪裡……喂怎麼這樣而已…?
       A：2000不然是要多少…你跟他「碾開」看看有多少…。
       B：好啦…………。」
      證人甲○○再證謂：上開監聽譯文內容亦是關於其向被告
      乙○○購買海洛因的情事，其中提到「2,000 還你」是指
      要購買2,000 元的海洛因，「碾開」則是指將塊狀海洛因
      磨成粉之意思等語（見偵卷第81頁）。
（四）此外，尚有空夾鏈袋2 大包、塑膠鏟管1 支扣案可佐；據
      上，綜合參照比對被告乙○○之自白、證人丁○○、丙○○與甲○○於警詢、偵訊之證詞及上揭監聽譯文內容及各
      項證據，足認被告乙○○確有以門號0000000000號行動電
      話與附表二所示之交易對象聯繫，於如附表二所示之交易
      時、地，以如附表二所示之交易價格及數量，將海洛因販
      賣予如附表二所示之交易對象，而有如附表二所示之金錢
      所得之事實，是以，其自白與事實相符，堪為認定事實之
      依據。又按販賣第一級毒品，係違法行為，非可公然為之
      ，且其法定刑責甚高，苟販賣者無利可圖，絕無甘冒被供
      出來源或被檢警查緝法辦之風險，而平價或低價甚或無利
      益販賣毒品之理，是被告亦有營利之意圖甚明，其本件販
      賣第一級毒品之犯行，洵堪認定。至被告乙○○於本院雖
      係坦承販賣丁○○海洛因3 或4 次等語（見本院97年度審
      訴字第2535號卷第32頁），惟依罪證有疑利於被告原則，
      應為最有利於被告乙○○之認定，亦即應認被告乙○○係
      坦承販賣丁○○海洛因3 次，併此敘明。又證人丁○○、
      丙○○雖於本院審理時雖均證稱：被告乙○○未曾販賣毒
      品予其等云云，然查，該證詞顯與其等於警詢、偵訊時證
      詞不符，更與被告乙○○之自白內容有間，顯係袒護被告
      乙○○之虛偽證詞，均不足採。
二、核被告所為，均係犯毒品危害防制條例第4 條第1 項販賣第
    一級毒品罪，被告先後8 次販賣第一級毒品之犯行，所犯構
    成要件雖相同，手法亦類似，惟上開8 次販賣毒品之時間，
    相距非短，顯係各別起意，應依數罪併罰之例，論以8 次販
    賣第一級毒品罪。另其持有第一級毒品海洛因之低度行為，
    均為其後販賣第一級毒品海洛因之高度行為所吸收，不另論
    罪。再被告乙○○有如事實欄所示之前科紀錄，而於96年8
    月30日徒刑執行完畢乙情，有臺灣高等法院被告前案紀錄表
    在卷可稽，其於有期徒刑執行完畢後5 年以內，故意再犯本
    件有期徒刑以上之罪，均為累犯，應依刑法第47條第1 項之
    規定，加重其刑，就法定刑之罰金刑部分加重其刑。再查，
    被告乙○○所為販賣第一級毒品行為，固無足取，然販賣第
    一級毒品法定本刑為「死刑、無期徒刑」，罰甚嚴厲，然其
    販入海洛因數量非鉅，獲利亦非豐厚，非專門從事販毒之大
    中型毒梟可比，且本件被告乙○○亦未被查獲有大量毒品藏
    放，益徵其係偶然兼為販賣營利之情，非經常性之犯罪，衡
    其情節尚屬輕微，堪認係一時失慮而罹重典，犯罪情狀在客
    觀上可引起一般人之同情，倘科以上開罪名之法定最輕本刑
    ，猶嫌情輕法重，爰依刑法第59條之規定酌減輕其刑，並依
    法先就罰金刑之部分加重後減輕之。爰審酌毒品戕害人身，
    一經染毒，極易成癮，影響頗為深遠，如任其氾濫、擴散，
    影響社會治安，危害非淺，被告乙○○明知其害，仍將毒品
    賣與他人，助長毒品氾濫，本不宜輕縱；惟念前犯罪後尚能
    坦承其所販賣毒品之犯行，且販賣之數量非鉅，金額尚低，
    衡其犯罪情節尚非重大，犯罪所得及所生危害等一切情狀，
    各量處如主文所示之刑，並從輕定其應執行刑。又扣案之白
    色粉末4 包（檢驗前毛重共13.38 公克、淨重共11.63 公克
    ），經送法務部調查局檢驗鑑定結果，確含海洛因成分（純
    度為66.10 ﹪、純質淨重共7.69公克），已如前述，被告乙○○雖辯稱：該海洛因4 包係供自己施用云云，然依據「Cl
    arke'soAnalys is of Dr0ugs and Poisons」一書第3 版記
    述：正常人之海洛因一般劑量為每4 小時施用5 至10毫克（
    純品），其最低致死劑量為200 毫克（若單次使用超過此劑
    量即有致命之可能性），惟久用成癮者對該等藥物產生耐藥
    性，其程度因個人體質、使用頻率與接觸時間之長短而異，
    可使其致死劑量增至數倍或10倍以上。人體每日可耐受之劑
    量，受當日使用次數每次使用劑量，使用密集度及個人耐藥
    性等因素影響，依個案而異。密集使用可能因代謝不及造成
    體內囤積而使耐受量下降；單次使用則易因過量而中毒，已
    據行政院衛生署管制藥品管理局93年10月1 日管檢字第0930
    009353號函釋明確；依此函釋標準計算，扣案被告乙○○持
    有之海洛因純質淨重為7.69公克，依一般最高使用劑量10毫
    克及最低致死劑量200 毫克計算，約可供被告乙○○施用約
    38次（7.69÷0.2 ＝38.45） 至769 次（7.69÷0.01 ＝76
    9） ，該數量已超過一般毒品施用者所持有之數量，且酌以
    本件被告乙○○販賣海洛因之犯行，伊辯稱：該海洛因係供
    自己施用云云，並不可採，是該海洛因4 包，應依毒品危害
    防制條例第18條第1 項前段規定，不論屬於犯人與否，予以
    宣告沒收銷燬之；又毒品包裝於毒品鑑驗後仍包覆毒品，包
    裝袋上均有微量毒品殘留，客觀上已與毒品無法析離，亦應
    依前揭規定併予沒收銷燬之；另扣案之空夾鏈袋2 大包、塑
    膠鏟管1 支，均為被告乙○○所有，並係供分裝毒品之用，
    業經被告乙○○供承屬實（見本院卷第68頁、第69頁），仍
    應依毒品危害防制條例第19條第1 項規定宣告沒收；另被告
    乙○○本件販賣海洛8 次如附表二所示之販毒所得共計
    24,000元雖未扣案，仍應依毒品危害防制條例第19條第1 項
    之規定予以宣告沒收，如全部或一部不能沒收時，以其財產
    抵償之。至扣案之搭配0000000000號門號使用之NOKIA 行動
    電話1 支（含SIM 卡），雖係被告持用並供其販賣海洛因時
    聯繫買方之用，然非被告所有乙節，亦經被告乙○○供陳在
    卷（見本院卷第69頁），爰不宣告沒收；又扣案之安非他命
    2 小包（毛重2.2 公克；施用第二毒品部分，由臺灣高雄地
    方法院檢察署檢察官另案偵辦）、安非他命吸食器1 組、門
    號0000000000號Doshion 行動電話（含SIM 卡）1 支及現金
    27,200元，則查無與本件犯罪有關與本件販賣毒品之犯行無
    關，爰均不予宣告沒收之，併予敘明。
貳、無罪部分
一、公訴意旨另認：除上開本院認被告有販賣第一級毒品之8 次
    犯行外，被告乙○○竟另基於販賣海洛因之犯意，於96年5
    、6 月間某日起至96年12月底，以5,000 元之代價，在高雄
    縣大寮鄉○○路某超商前或高雄縣鳥松鄉派出所或高雄縣鳳
    山市過埤橋下，販賣甲○○海洛因2 次云云，因認被告乙○○另涉有販賣第一級毒品之罪嫌。
二、按「犯罪事實應依證據認定之，無證據不得認定犯罪事實」
    、「不能證明被告犯罪者，應諭知無罪之判決」，刑事訴訟
    法第154 條第2 項、第301 條第1 項分別定有明文。申言之
    ，犯罪事實之認定應憑證據，如未能發現相當證據，或證據
    不足以證明，自不能以推測或擬制之方法，作為裁判基礎（
    最高法院40年臺上字第86號判例意旨參照）。再按施用毒品
    者所稱其向某人買受毒品之指證，不得作為有罪判決之唯一
    證據，仍須調查其他必要之證據，資以補強其指證之真實性
    ，始為適法。又關於毒品施用者其所稱向某人購買毒品之供
    述，必須補強證據佐證，係指毒品購買者之供述縱使並無瑕
    疵，仍須補強證據佐證而言，以擔保其供述之真實性。該所
    謂補強證據，必須與該施用毒品者關於相關毒品交易之供述
    ，具有相當程度之關連性，因該補強證據之佐證，足使一般
    人對於施用毒品之供述無合理之懷疑存在，而得確信其為真
    實，始足當之（最高法院96年度臺上字第351 號判決意旨參
    照）。
三、查檢察官起訴被告乙○○於上開時地，販賣甲○○2 次等情
    ，為被告所堅決否認，而檢察官除提出證人甲○○之上揭證
    詞為證外，並無任何證據足佐其說，是就此部分，揆諸上揭
    規定及最高法院判決意旨，自難僅依據證人之證詞，遽認被
    告乙○○有上開販賣海洛因犯行。
四、綜上而論，被告乙○○被訴於上開時地，販賣海洛因2 次等
    節，均屬不能證明，本院無從獲致被告有罪判決之確切心證
    ，均應為被告無罪之諭知。
據上論斷，應依刑事訴訟法第299 條第1 項前段、第301 條第1
項，毒品危害防制條例第4 條第1 項、第18條第1 項前段、第19
條第1 項，刑法第11條、第51條第5 款、第59條，判決如主文。
本案經檢察官靳隆坤到庭執行職務。
中    華    民    國    97    年    12    月    9     日
                  刑事第二庭 審判長法  官  簡志瑩
                                   法  官  曾子珍
                                   法  官  王參和
以上正本證明與原本無異。
如不服本判決應於收受送達後10日內向本院提出上訴書狀，並應
敘述具體理由；如未敘述上訴理由者，應於上訴期間屆滿後20日
內向本院補提理由書（均須按他造當事人之人數附繕本）「切勿
逕送上級法院」。
中    華    民    國    97    年    12    月    10    日
                                   書記官  陳惠玲
附錄法條：
毒品危害防制條例第4條
製造、運輸、販賣第一級毒品者，處死刑或無期徒刑；處無期徒
刑者，得併科新臺幣一千萬元以下罰金。
製造、運輸、販賣第二級毒品者，處無期徒刑或七年以上有期徒
刑，得併科新臺幣七百萬元以下罰金。
製造、運輸、販賣第三級毒品者，處五年以上有期徒刑，得併科
新臺幣五百萬元以下罰金。
製造、運輸、販賣專供製造或施用毒品之器具者，處一年以上七
年以下有期徒刑，得併科新臺幣一百萬元以下罰金。
前四項之未遂犯罰之。
附表一：
┌──┬─────────────────────────────┐
│ １ │乙○○販賣第一級毒品，累犯，處有期徒刑拾陸年，扣案之海洛因│
│    │4 包（均含包裝袋；毛重共拾參點參捌公克、淨重拾壹點陸參公克│
│    │），均沒收銷燬之，扣案之空夾鏈袋貳大包、塑膠鏟管壹支均沒收│
│    │，未扣案之販賣毒品所得新臺幣參仟元沒收之，如全部或一部不能│
│    │沒收時，以其財產抵償之。                                  │
├──┼─────────────────────────────┤
│ ２ │乙○○販賣第一級毒品，累犯，處有期徒刑拾陸年，扣案之海洛因│
│    │4 包（均含包裝袋；毛重共拾參點參捌公克、淨重拾壹點陸參公克│
│    │），均沒收銷燬之，扣案之空夾鏈袋貳大包、塑膠鏟管壹支均沒收│
│    │，未扣案之販賣毒品所得新臺幣參仟元沒收之，如全部或一部不能│
│    │沒收時，以其財產抵償之。                                  │
├──┼─────────────────────────────┤
│ ３ │乙○○販賣第一級毒品，累犯，處有期徒刑拾陸年，扣案之海洛因│
│    │4 包（均含包裝袋；毛重共拾參點參捌公克、淨重拾壹點陸參公克│
│    │），均沒收銷燬之，扣案之空夾鏈袋貳大包、塑膠鏟管壹支均沒收│
│    │，未扣案之販賣毒品所得新臺幣伍仟元沒收之，如全部或一部不能│
│    │沒收時，以其財產抵償之。                                  │
├──┼─────────────────────────────┤
│ ４ │乙○○販賣第一級毒品，累犯，處有期徒刑拾陸年，扣案之海洛因│
│    │4 包（均含包裝袋；毛重共拾參點參捌公克、淨重拾壹點陸參公克│
│    │），均沒收銷燬之，扣案之空夾鏈袋貳大包、塑膠鏟管壹支均沒收│
│    │，未扣案之販賣毒品所得新臺幣貳仟元沒收之，如全部或一部不能│
│    │沒收時，以其財產抵償之。                                  │
├──┼─────────────────────────────┤
│ ５ │乙○○販賣第一級毒品，累犯，處有期徒刑拾陸年，扣案之海洛因│
│    │4 包（均含包裝袋；毛重共拾參點參捌公克、淨重拾壹點陸參公克│
│    │），均沒收銷燬之，扣案之空夾鏈袋貳大包、塑膠鏟管壹支均沒收│
│    │，未扣案之販賣毒品所得新臺幣貳仟元沒收之，如全部或一部不能│
│    │沒收時，以其財產抵償之。                                  │
├──┼─────────────────────────────┤
│ ６ │乙○○販賣第一級毒品，累犯，處有期徒刑拾陸年，扣案之海洛因│
│    │4 包（均含包裝袋；毛重共拾參點參捌公克、淨重拾壹點陸參公克│
│    │），均沒收銷燬之，扣案之空夾鏈袋貳大包、塑膠鏟管壹支均沒收│
│    │，未扣案之販賣毒品所得新臺幣肆仟元沒收之，如全部或一部不能│
│    │沒收時，以其財產抵償之。                                  │
├──┼─────────────────────────────┤
│ ７ │乙○○販賣第一級毒品，累犯，處有期徒刑拾陸年，扣案之海洛因│
│    │4 包（均含包裝袋；毛重共拾參點參捌公克、淨重拾壹點陸參公克│
│    │），均沒收銷燬之，扣案之空夾鏈袋貳大包、塑膠鏟管壹支均沒收│
│    │，未扣案之販賣毒品所得新臺幣參仟元沒收之，如全部或一部不能│
│    │沒收時，以其財產抵償之。                                  │
├──┼─────────────────────────────┤
│ ８ │乙○○販賣第一級毒品，累犯，處有期徒刑拾陸年，扣案之海洛因│
│    │4 包（均含包裝袋；毛重共拾參點參捌公克、淨重拾壹點陸參公克│
│    │），均沒收銷燬之，扣案之空夾鏈袋貳大包、塑膠鏟管壹支均沒收│
│    │，未扣案之販賣毒品所得新臺幣貳仟元沒收之，如全部或一部不能│
│    │沒收時，以其財產抵償之。                                  │
└──┴─────────────────────────────┘
 附表二：
┌─┬────┬────────┬───────┬───────┬────────┐
│編│交易對象│交易時間（次數）│交  易  地  點│交易價格及數量│販賣所得（依罪疑│
│號│        │                │              │              │唯輕原則計算）  │
├─┼────┼────────┼───────┼───────┼────────┤
│１│丁○○  │96年9月某時（ │高雄縣88號快│3,000 元    │3,000元       │
│  │        │  1次）         │  速道路下高鳳│3,000 元（1/│3,000元       │
│  │        │96年12月5 日某│  路與過埤路的│  10臺錢）    │5,000元       │
│  │        │  時 （1次）    │  萊爾富超商前│5,000 元（1/│                │
│  │        │96年12月底某時│高雄監獄附近│  4臺錢）     │                │
│  │        │  （1次）       │高雄女子監獄│              │                │
│  │        │                │  附近        │              │                │
├─┼────┼────────┼───────┼───────┼────────┤
│２│丙○○  │96年12月31日下│高雄市小港區│2,000 元（1 │2,000元       │
│  │        │  午某時（1次） │  某日用品商店│  小包）      │2,000元       │
│  │        │97年1 月8 日下│  前          │2,000 元    │4,000元       │
│  │        │  午某時（1次） │高雄市○○路│              │                │
│  │        │97年1 月10日下│  上之7-11超商│4,000 元（1 │                │
│  │        │  午某時（1次） │  前          │  小包）      │                │
│  │        │                │高雄市○○路│              │                │
│  │        │                │  「望來昌」超│              │                │
│  │        │                │  市前        │              │                │
├─┼────┼────────┼───────┼───────┼────────┤
│３│甲○○  │97年1 月1 日凌│高雄88快速道│3,000 元（1 │3,000元       │
│  │        │  晨某時（1 次）│  路下萊爾富商│  小包）      │2,000元       │
│  │        │97年1 月16日下│  店前        │2,000 元    │                │
│  │        │  午13時50分許前│高雄澄清湖某│              │                │
│  │        │  某時（1 次）  │  後門        │              │                │
│  │        │  （起訴書均誤載│              │              │                │
│  │        │  為96年5 、6 月│              │              │                │
│  │        │  起至96年12月底│              │              │                │
│  │        │  間之某時）    │              │              │                │
└─┴────┴────────┴───────┴───────┴────────┘


司法院資訊處製作；財團法人民間司法改革基金會備份。
